---
title: "DEVOIR MODELISATION STAT"
author: "Hady COULIBALY"
date: "2024-03-07"
output: html_document
---

```{r}
install.packages("ggplot2")
install.packages("corrplot")
# coefficients standardisés
install.packages("lm.beta")
```


# Chargement de données


```{r}
data= read.table("patlos_sample.csv", sep = ";", header = TRUE)
```


```{r}
head(data)
```


```{r}
str(data)
```


###################################################################
###################################################################
# Mettre au format catégoriel les variables qualitatives
###################################################################
###################################################################

```{r}
data$gender <- factor(data$gender, levels = c(0, 1), labels = c("Homme", "Femme"))
data$diabetes <- factor(data$diabetes, levels = c(0, 1), labels = c("Non", "Oui"))
data$bp <- factor(data$bp, levels = c(0, 1, 2), labels = c("Hypotension", "Normal", "Hypertension"))
data$smoker <- factor(data$smoker, levels = c(0, 1), labels = c("Non", "Oui"))
data$anticlot <- factor(data$anticlot, levels = c(0, 1, 2, 3), labels = c("Aucun", "Aspirine", "Heparine", "Warfarine"))
data$site <- factor(data$site, levels = c(1, 2, 3, 4, 5), labels = c("0001", "0002", "0003", "0004", "0005"))
data$cpk <- factor(data$cpk, levels = c(0, 1), labels = c("CPK normal", "CPK élevé"))
data$comp <- factor(data$comp, levels = c(0, 1), labels = c("Non", "Oui"))
data$choles <- factor(data$choles, levels = c(0, 1), labels = c("Normal", "Elevé"))
data$result <- factor(data$result, levels = c( 1, 2, 3, 4), labels = c("Bon", "Stable", "Critique", "Décès"))
data$proc <- factor(data$proc, levels = c( 0, 1, 2), labels = c("Aucun", "PTCA", "CABG"))


# Je remplace le virgule par un point dans la variable "cost" car R ne reconnais pad les virgules
data$cost <- gsub(",", ".", data$cost)
data$lncost <- gsub(",", ".", data$lncost)

# Je convetis la chaine de caractère en numerique
data$cost = as.numeric(data$cost)
data$cost = round(data$cost)   # J'arrondi les chiffre
data$lncost = as.numeric(data$lncost) 
```



```{r}
str(data)
```

####################################################################
####################################################################
# Description univariée
####################################################################
####################################################################


```{r}

summary(data$age)
summary(data$cost)
```


```{r}
attach(data)
par(mfcol=c(2,2))
hist(cost, col = "lightgreen", main= "Coût de traitement" ,xlab = NULL, ylab = NULL)
boxplot(cost, col= "lightgreen", horizontal= TRUE)
hist(age, col = "orange", main= "Age du patient" ,xlab = NULL, ylab = NULL)
boxplot(age, col= "orange", horizontal= TRUE)

```

```{r}
# Distribution des Site médical où le patient est traité
table_cont_site = table(site)
print(table_cont_site)
barplot(table_cont_site, main = "Distribution des Site médical où le patient est traité", col = c("brown3"))
```




####################################################################
####################################################################
# Description bivariée
####################################################################
####################################################################

```{r} 
# Corrélation entre Le cout du traitement et l'age du patient
(corr = cor(lncost, age))

```

```{r}
par(mfcol = c(2,2))
boxplot(cost~site, main= "Boxplot Cout du traitement/Site", xlab = "Site",ylab = "Cout du traitement ", col="lightgreen")
boxplot(cost~comp, main= "Boxplot Cout du traitement/Complication",xlab="Complication",ylab = "Cout du traitement ", col= "orange")
```


```{r}
# Nuage des points des variables quantitatives
plot(data[,c("age", "cost", "los", "attphys")])
```



```{r}
#install.packages("corrplot")
library(corrplot)
correlation_matrix <- cor(data[,c("cost","age","time","los")])
# HeatMap des corrélation
corrplot(correlation_matrix, method = "color", type = "upper", 
         tl.col = "black", tl.srt = 45, addCoef.col = "black", 
         number.cex = 0.7, number.digits = 2)
```


```{r}
library(ggplot2)
# Graphique de répartition par hypertension et par diabète
# Tableau croisé de l'hypertension et du diabète
cont_bp_diabetes = table(diabetes, bp)
bp_diabetes_plot = ggplot(data, aes(x = diabetes, fill = bp)) +
  geom_bar(position = "fill") +
  labs(title = "Répartition par hypertension et par diabète", x = "Diabètes", y = "Hypertension") +
  theme_minimal() +
  scale_fill_brewer(palette = "Set2")

print(bp_diabetes_plot)
```




```{r}
# Graphique de répartition par site médical où le patient est traité et par Résultat du traitement
gen_res_plot = ggplot(data, aes(x = site, fill = result)) +
  geom_bar(position = "fill") +
  labs(title = "Répartition par site médical où le patient est traité et par Résultat du traitement ", x = "site", y = "Resultat") +
  theme_minimal() +
  scale_fill_brewer(palette = "Set1")

# Afficher le graphique
print(gen_res_plot)
```





####################################################################
####################################################################
# Model
####################################################################
####################################################################

```{r}
# data$comp = relevel(data$comp,ref="Non")
model = lm(cost ~.,data=data[,c( "los", "proc", "comp", "time")])   # data$comp = relevel(data$comp,ref="Oui")
summary(model)      
```


```{r}
# coefficients standardisés
library(lm.beta)
lm.beta(model)
```


```{r}
# Intervalle de confiance
ic=confint(model , level = 0.95)
	cbind(beta=coef(model),ic)
```




# H1: normalité
```{r}
layout(matrix(1:4,2,2))
plot(model)
```

# H2: Nullité de l'espérance des erreurs L'hypothèse de nullité de l'espérance des erreurs suppose que la moyenne des résidus (erreurs de prédiction) est nulle. Nous pouvons vérifier cela en examinant la moyenne des résidus.
```{r}
moyenne_residus <- mean(residuals(model))
moyenne_residus
```

### H3: Absence d'autocorrélation
L'hypothèse d'absence d'autocorrélation suppose que les résidus ne sont pas corrélés les uns avec les autres. 

Le test de Durbin-Watson permet de vérifier la présence d'autocorrélation positive ou négative des résidus dans un modèle de régression. Voici comment interpréter les résultats du test :

Statistique de Durbin-Watson (DW) :

- Si DW est proche de 2, cela suggère l'absence d'autocorrélation.
- Si DW est significativement inférieur à 2, cela suggère une autocorrélation positive (les résidus sont corrélés positivement).
- Si DW est significativement supérieur à 2, cela suggère une autocorrélation négative (les résidus sont corrélés négativement).
```{r}
library(lmtest)

# Test de Durbin-Watson
durbin_watson_test = dwtest(model)
durbin_watson_test
```
# H4: homoscédasticité (égalité des variances) 
```{r}
install.packages("car")
lmtest::bptest(model)
car::ncvTest(model)  # Non-constant Variance Score Test
```



### H5: Absence de multicolinéarité
```{r}
library(car)
vif(model) 
```

```{r}
reg = lm(cost ~ age, data = data)
summary(reg)
```

